【裁判字號】    99,訴,37
【裁判日期】    990125
【裁判案由】    毒品危害防制條例
【裁判全文】
臺灣臺中地方法院刑事判決                99年度訴字第37號
公  訴  人  臺灣臺中地方法院檢察署檢察官
被      告  甲○○
上列被告因違反毒品危害防制條例案件，經檢察官提起公訴（98
年度毒偵字第4438號），被告於本院準備程式中就被訴之事實為
有罪之陳述，經本院合議庭裁定由受命法官獨任進行簡式審判程
序審理，判決如下：
    主      文
甲○○施用第一級毒品，累犯，處有期徒刑玖月。扣案海洛因壹
包（含包裝袋壹個，海洛因粉末驗餘淨重零點零伍零公克）沒收
銷燬之、注射針筒貳支及分裝管貳支均沒收之。
    事實及理由
壹、程式方面
    刑事訴訟法第273條之1第1 項規定除被告所犯為死刑、無期
    徒刑、最輕本刑為3 年以上有期徒刑之罪或高等法院管轄第
    一審案件者外，於審判期日前之程式進行中，被告先就被訴
    事實為有罪之陳述時，審判長得告知被告簡式審判程式之旨
    ，並聽取當事人、代理人、辯護人及輔佐人之意見後，裁定
    進行簡式審判程式。查本案被告甲○○被訴違反毒品危害防
    制條例案件，非前開不得進行簡式審判程式之案件，經被告
    於本院審理時就被訴之事實為有罪之陳述，且經本院告知被
    告簡式審判程式之旨，聽取被告及檢察官之意見後，爰依刑
    事訴訟法第273 條之1 第1 項規定裁定改依簡式審判程式審
    判之，先予敘明。
貳、實體方面
一、犯罪事實：
（一）甲○○前於民國85年間，因違反麻醉藥品管理條例、肅清
      煙毒條例案件，經臺灣高等法院判處有期徒刑5 年4 月及
      3 年6 月，違反麻醉藥品管理條例案件部分經上訴後，業
      經最高法院駁回上訴確定，並經臺灣高等法院裁定其應執
      行有期徒刑7 年6 月確定，俟於89年11月22日假釋出監後
      ，又於91年間因竊盜及偽造文書案件，經本院分別判處拘
      役30日及有期徒刑4 月確定，並撤銷前開假釋，入監執行
      殘刑3 年2 月17日及接續執行上開刑期，而於95年12月12
      日縮短刑期執行完畢（本件構成累犯）。其另於90年間，
      因施用毒品案件，經本院裁定令入勒戒處所觀察、勒戒後
      ，因認有繼續施用毒品之傾向，復由本院裁定令入戒治處
      所施以強制戒治，甫於92年5 月20日因執行殘刑停止其處
      分出監，92年10月13日強制戒治執行完畢，並由臺灣臺中
      地方法院檢察署檢察官以92年度戒毒偵字第402 號為不起
      訴處分確定；復於前開強制戒治執行完畢後5年內之97年8
      月6 日，再犯施用第一級毒品案件，經本院以97年度訴字
      第3723號判處有期徒刑6 月確定。詎其猶未悛悔警惕，明
      知海洛因係毒品危害防制條例所列之第一級毒品，不得施
      用及持有，仍於強制戒治執行完畢釋放後5 年內，基於施
      用第一級毒品海洛因（下稱海洛因）之犯意，於98年11月
      15日下午1點許，在臺中縣潭子鄉○○○○街44巷2號D4-6
      室租屋處內，以將海洛因摻水放入針筒注射之方式施用海
      洛因1次。嗣於同日下午7時50分許，因另案為警通緝而在
      上開租屋處內查獲第一級毒品海洛因1小包（含包裝袋1個
      ，驗餘淨重為0.050公克）、已使用過之注射針筒2支、毒
      品分裝管2 支，並於同日經甲○○同意採其尿液送驗，鑑
      驗結果呈可待因、嗎啡陽性反應，因而查悉上情。
（二）案經臺中縣警察局豐原分局報告臺灣臺中地方法院檢察署
      檢察官偵查起訴。
二、上開犯罪事實，業經被告甲○○於警詢時、偵查中及本院準
    備程序時均坦承不諱，且被告同意於前開時地採集之尿液經
    送驗，結果呈海洛因之代謝物可待因、嗎啡陽性反應乙節，
    復有詮昕科技股份有限公司98年12月2 日濫用藥物尿液檢驗
    報告、臺中縣警察局豐原分局委託鑑驗尿液代號與真實姓名
    對照表各1份在卷可稽，而扣案之白色粉末1包，經送行政院
    衛生署草屯療養院鑑驗結果，送驗數量淨重0.054 公克，驗
    餘淨重0.050 公克，檢出第一級毒品海洛因成分，此有行政
    院衛生署草屯療養院98年12月1 日草療鑑字第0981100192號
    鑑定書1份存卷可憑，另有扣案之注射針筒2支及毒品分裝管
    2 支在卷可證，是其確有於如犯罪事實欄所載之時、地施用
    海洛因之犯行至明，足認被告前揭自白與事實相符，堪予採
    信。本案事證明確，被告犯行洵堪認定，應依法論科。
三、按觀察、勒戒或強制戒治執行完畢釋放後，5 年內再犯施用
    第一、二級毒品之罪者，檢察官應依法追訴，毒品危害防制
    條例第23條第2 項定有明文；次按修正毒品危害防制條例就
    施用毒品者，僅於「初犯」及「5 年後再犯」二種情形，有
    其追訴條件之限制，即須於初犯經觀察、勒戒或強制戒治釋
    放後，5 年內均無施用毒品之行為，始能認其前所實施之觀
    察、勒戒或強制戒治已足遮斷毒癮，而得於5 年後再犯時，
    再予適用初犯之規定，重行觀察、勒戒等程式；倘5 年內已
    經再犯，被依法追訴處罰，縱其第3次（或第3次以上）施用
    毒品之時間在初犯釋放5年以後，即與「5年後再犯」之情形
    有別，且因已於「5 年內再犯」，顯見其再犯率甚高，原實
    施觀察、勒戒或強制戒治，已無法收其實效，而無5 年戒斷
    期之存在，自無再經觀察、勒戒及強制戒治之必要，應由檢
    察官逕行起訴；最高法院著有95年度台非字第59號判決、95
    年度台非字第65號判決意旨可供參照。查本案被告有如犯罪
    事實欄所載之觀察勒戒、強制戒治及刑之執行等情，此有臺
    灣高等法院被告前案紀錄表等在卷可稽，是被告於92年10月
    13日強制戒治執行完畢後5 年內，於97年8 月6 日既仍因有
    施用毒品犯行，並經本院判處有期徒刑6 月確定，依諸前開
    條例規定及最高法院判決意旨，因被告在強制戒治執行完畢
    釋放後之5 年內，業有施用毒品之行為，則被告本次於98年
    11月15日下午1 時許所為之施用毒品行為，即與5 年後再犯
    之情形有別，無再經觀察、勒戒或強制戒治之必要，應由檢
    察官逕行起訴，附此敘明。
四、核被告甲○○所為，係犯毒品危害防制條例第10條第1 項之
    施用第一級毒品罪。其施用第一級毒品前持有第一級毒品之
    低度行為經施用之高度行為所吸收，不另論罪。又被告有如
    事實欄所載犯罪科刑及刑之執行情形，有臺灣高等法院被告
    前案紀錄表在卷可稽，其於有期徒刑執行完畢後5 年內，故
    意再犯本案有期徒刑以上之罪，為累犯，應依法加重其刑。
    爰審酌被告有如事實欄所示施用毒品而經觀察、勒戒、強制
    戒治及刑之執行紀錄，有上開前案紀錄表可參，詎其猶未悛
    悔警惕，再犯本案施用第一級毒品罪，顯未因前所受之觀察
    、勒戒、強制戒治及刑之執行而決心改過，矯正其行，自製
    力不佳，又被告施用毒品不但足以導致精神障礙、性格異常
    ，甚至造成生命危險，戕害個人身心健康，對社會治安可能
    之危害程度非輕，並兼衡其施用第一級毒品之次數、犯罪後
    坦承犯行，態度尚佳及其犯罪動機、目的、手段、生活狀況
    、智識程度等一切情狀，量處如主文所示之刑，以示儆懲。
五、扣案之海洛因1 包（送驗前含沾附海洛因而無法完全析離之
    包裝袋共計重0.054 公克，海洛因粉末驗餘淨重0.050 公克
    ），為查獲之毒品，有上開鑑定書1 份在卷可參，不問屬於
    犯人與否，應依毒品危害防制條例第18條第1 項前段規定，
    於該罪名主文項下宣告沒收銷燬之；至扣案之上開海洛因包
    裝袋1 個，因現今採用之鑑驗方式，包裝袋仍會殘留微量毒
    品而無法將之完全析離，此為法院審理毒品案件時所已知，
    則扣案之包裝袋1 個既無法與上開海洛因完全析離，自應包
    含於上開毒品，一併宣告沒收銷燬。另因送鑑用罊之毒品，
    已不存在，自無從沒收之，附此敘明。又扣案之注射針筒2
    支及分裝管2 支，係被告所有，供其施用毒品所使用之物，
    業據其供承在卷，爰依刑法第38條第1項第2款之規定併予宣
    告沒收之。
據上論斷，應依刑事訴訟法第273條之1第1項、第299條第1 項前
段，毒品危害防制條例第10條第1 項、第18條第1 項前段，刑法
第11條、第47條第1項、第38條第1項第2款，判決如主文。
本案經檢察官乙○○到庭執行職務。
中    華    民    國    99    年    1     月     25   日
                  刑事第四庭  法  官  潘曉玫
以上正本證明與原本無異。
如不服本判決應於收受判決後10日內向本院提出上訴書狀，並應
敘述具體理由；其未敘述上訴理由者，應於上訴期間屆滿後20日
內向本院補提理由書（均須按他造當事人之人數附繕本）「切勿
逕送上級法院」。
                              書記官  張齡方
中    華    民    國    99    年    1     月    25    日
附錄本案論罪科刑法條全文：
毒品危害防制條例第十條
施用第一級毒品者，處六月以上五年以下有期徒刑。
施用第二級毒品者，處三年以下有期徒刑。

司法院資訊處製作；財團法人民間司法改革基金會備份。
